臺灣高雄地方法院民事判決　九十三年度勞訴字第六號
　　原　　　告　　甲○○
　　原　　　告　　戊○○
　　共　　　同
　　訴訟代理人　　范仲良律師
　　複　代理人　　王仁聰律師
　　被　　　告　　丁○○○○○○○○○○宅管理委員會
　　法定代理人　　丙○○
　　訴訟代理人　　朱立人律師
當事人間給付工資事件，本院於九十三年七月六日辯論終結，判決如下：
    主    文
被告應給付原告甲○○新台幣肆萬捌仟元，及自民國九十三年二月二十日起至清償日
止按年息百分之五計算之利息
原告其餘之訴駁回。
訴訟費用由被告負擔百分之五，餘由原告負擔。
本判決於原告甲○○勝訴部分得假執行，於被告以新台幣肆萬捌仟元為原告甲○○預
供擔保後，得免予假執行。
原告其餘假執行聲請駁回。
    事實及理由
一、原告起訴主張：原告王褔全於民國九十年三月起擔任被告管理組長，月薪為新台
    幣（下同）二萬四千元；原告戊○○自八十五年起擔任被告停車場管理員，月薪
    為一萬八千元，任職期間二人均認真負責，被告主任委員於九十年十二月三十一
    日未具任何理由將原告卡片取走，要求原告不必再來上班，原告二人雖當場表示
    異議，惟仍無力阻止被告違法之行為，被告解僱原告行為並不合法，兩造間之僱
    傭關係仍存在，被告仍應給付原告自九十一年一月一日起至九十二年十月三十一
    日起之薪資。又被告對原告甲○○之解僱固經管理委員會之決議通過，惟該決議
    開會日期為九十年十二月二十八日，然而該會議所有出席委員其任期均自九十一
    年一月一日至十二月三十一日，即開會當時之成員，均非管理委員會之成員，該
    會議僅是新任委員於就任前職務分配之協調會議，且該會議出席之委員任期既未
    開始，自無法行使公寓大廈管理條例所規定管理委員、主任委員之權限，是該會
    議中所作成解僱之決議應屬無效。另原告戊○○雖已逾六十歲，然被告所僱用之
    管理員，除原告外另有多人超過六十歲，故被告所辯原告戊○○已逾六十歲，不
    符合聘僱條件，實為無理由任意將原告解僱。又兩造間之僱傭契約為不定期僱傭
    契約，縱認被告僱用管理員係定期一年一聘，原告等人自九十年三月起受僱於被
    告，則自九十一年二月底止，被告若無正當理由，自不得任意解僱原告，被告於
    一年期限未滿，即予以解僱，仍應給付九十一年一、二月份之薪資。為此，依據
    兩造之僱傭契約，請求被告應給付原告甲○○五十七萬六千元，給付原告戊○○
    四十三萬二千元，即均自起訴狀繕本送達翌日起至清償日止，按年息百分之五計
    算之利息，並聲明願供擔保請准宣告假執行。
二、被告則以：原告王褔全擔任管理組長，戊○○擔任停車場管理員一職，均係簽訂
    一年一聘之定期契約，第四屆之管委會於九十年十二月四號由住戶投票選出，並
    經縣府公告就職，任期由九十一年一月一日至九十二年十二月三十一日止，而第
    四屆委員選出後於九十年十二月二十八日召開管委會，因原告二人之契約於九十
    年十二月三十一日屆期，第四屆管理會乃於該次會議討論後依公寓大樓管理條例
    第三十四條第九款決議對伊二人不再續約；故原告二人工作時間至九十年十二月
    三十一日止，故本件實係原告二人之合約期滿被告不予續聘，並非非法解僱。又
    每屆委員之任期均係至每年十二月三十一日，故任內與簽訂之僱用契約，亦均以
    一年為期，即由每年之一月一日至十二月三十一日止，以免有改選交接侵害次屆
    管委會之權限，故原告陳稱僱用契約至九十一年二月底期滿與事實並不相符等語
    置辯。並聲明駁回原告之訴，如受不利之判決，願供擔保請免宣告假執行。
三、兩造不爭執之事實：
    原告王褔全於九十年三月起擔任被告管理組長，月薪為二萬四千元；原告戊○○
    自八十五年起擔任被告停車場管理員，月薪為一萬八千元。被告於九十年十二月
    二十八日召開第四屆管理委員會，管理委員會於該次會議決議對原告二人不再續
    約，被告主任委員乃於九十年十二月三十一日將原告卡片取走，兩造於九十二年
    七月二十一日赴高雄縣政府勞工局就勞資爭議調解，惟調解不成立，有原告提出
    之郵政存簿儲金儲金簿、高雄縣政府勞工局勞資關係課勞資爭議調解案件紀錄表
    、勞資爭議調解紀錄為證，被告對此亦不爭執，此部份之事實堪認真實。
四、法院之判斷
    原告主張伊遭被告違法解僱之事實，惟被告所否認，並以兩造係定期契約關係，
    到期不予續聘等語抗辯，經查：
　(一)按九十一年六月十二日修正前之勞動基準法第三條規定：「本法於左列各業適用
    之：一　農、林、漁、牧業。二　礦業及土石採取業。三　製造業。四　營造業
    。五　水電、煤氣業。六　運輸、倉儲及通信業。七　大眾傳播業。八　其他經
    中央主管機關指定之事業。依前項第八款指定時，得就事業之部分工作場所或工
    作者指定適用。本法至遲於民國八十七年底以前，適用於一切勞雇關係。但其適
    用確有窒礙難行者，不在此限。前項因窒礙難行而不適用本法者，不得逾第一項
    第一款至第七款以外勞工總數五分之一。」又依九十年一月十九日主計處編定之
    中華民國行業標準分類規定，「大廈管理委員會」歸類為「其他社會服務業」，
    該業業經行政院勞工委員會於八十七年十二月三十一日以台八十七動一字第０五
    九六０五號函公告：「下列各業及工作者不適用勞動基準法，其餘一切勞雇關係
    ，自即日起適用該法：一　不適用之各業：（二）其他社會服務業．．」是大廈
    管理委員會為不適用勞動基準法之行業，則原告受僱於被告國宅管理委員會擔任
    管理員工作，並無勞動基準法之適用，仍應依民法之規定處理，合先敘明。
  (二)次按僱傭定有期限者，其僱傭關係，於期限屆滿時消滅。僱傭未定期限，亦不能
    依勞務之性質或目的定其期限者，各當事人得隨時終止契約。但有利於受僱人之
    習慣者，從其習慣，民法第四百八十八條定有明文。查：
　1.被告主張兩造為一年一聘之定期僱傭契約關係，雖未能提出契約書面為證，惟此
    已為原告戊○○到庭所自認（見本院九十三年五月二十日言詞辯論筆錄），而原
    告甲○○到庭雖否認有與原告簽立定期僱傭契約云云，惟查，原告聘僱管理員均
    與之簽立一年一聘之定期契約，有原告所提其他管理員蘇春長之契約書影本為憑
    ，即原告於起訴時亦不否認兩造間係一年一聘之定期契約，僅抗辯其期間應至九
    十年二月底（見起訴狀五、）而已，甚且原告訴訟代理人於本院審理時亦曾對之
    表明不爭執之意（見本院九十三年三月三十日言詞辯論筆錄），顯見原告本人到
    庭否認其為定期契約，應係因被告無法提出契約原本證明所致。參以被告與其他
    管理員均屬定期契約關係，且被告屬國民住宅之管理委員會，平日受高雄縣政府
    之監督，對於原告甲○○應無例外不約定契約期限之情形。而原告甲○○主張兩
    造並未簽立契約書面之情，因證人乙○○即前任主任委員到庭證述伊並不確定甲
    ○○有無簽立書面契約，被告亦無法提出書面契約為證，可認確有口頭締約之情
    形。惟被告與其他管理員均屬一年一聘之定期契約關係，原告甲○○擔任管理組
    長，自得以認知其聘僱契約亦屬一年期之性質，亦應認兩造口頭所定立之契約，
    屬一年之定期契約關係。
  2.被告主張兩造之定期僱傭契約均至九十年十二月三十一日即該屆管理委員任期屆
    滿之日止，因原告戊○○早於八十五年即到職，堪認其歷年與被告簽立之僱傭契
    約應至年底為止，故其與被告之定期僱傭契約應至九十年十二月三十一日止無誤
    。惟原告甲○○係於九十年三月起開始任職，其與被告所簽立者既為一年期定期
    僱傭契約，因被告無法證明其契約之期限，即應至九十一年二月底為止。
  3.原告另主張被告係於九十年十二月二十八日決議解僱原告，惟參與該次決議委員
    任期應自九十一年一月一日開始，其決議亦不合法云云。惟查，被告第四屆管理
    委員會固係於九十年十二月二十八日該屆管理委員任期開始前即決議不予續約，
    有被告所提該次臨時會議紀錄影本在卷可憑，而該不予續約之決議仍係於其任期
    開始後始行生效，難認違法。且該第四屆管理委員早於九十年十二月四日即先行
    選出，有被告所提高雄縣政府九十年十二月十二日公告影本可憑，顯見其應係準
    備交接先行決定其任期中之聘僱管理員事宜，亦無不當。縱認該第四屆管理委員
    於九十年十二月二十八日決議尚無代表權利，而有瑕疵，惟參諸民法第一百十八
    條第二項關於無權處分人嗣後取得權利者，其處分自始有效之法理，該瑕疵亦因
    第四屆管理委員於九十一年一月一日任期開始取得權利而補正，其決議自仍生效
    力，原告此部分主張亦無足取。
　4.綜上，本件兩造間為定期僱傭契約，原告甲○○之任期應自九十年三月至九十一
　　年二月底止，原告戊○○之任期應自九十年一月至同年十二月底止。則被告於九
　　十年十二月二十八日決議自九十一年一月一日起不予續約，對原告甲○○自屬提
    前終止，而原告既未舉證有何重大事由而提前終止（民法第三百八十九條參照）
    ，其終止自不合法，惟對戊○○因其期限已經屆滿，其不予續約，尚屬合法。
五、從而，本件被告提前終止其與原告甲○○之僱傭契約，並不合法，被告因屬拒絕
    原告甲○○履行勞務，原告甲○○並無補服勞務之義務，自得請求被告給付其任
    期屆滿前即九十一年一月至二月間之薪資。從而，原告甲○○訴請被告應給付四
    萬八千元（24000×2）及自九十三年二月二十日即起訴狀繕本送達翌日起至清償
    日止按年息百分之五計算之利息，自屬有據，應予准許，其逾此範圍外之請求，
    與法不合，應予駁回。至於原告戊○○因其任期已經屆滿，其請求被告給付薪資
    ，尚屬無據，應予駁回。
六、兩造分別陳明願供擔保，聲請宣告假執行及免予執行，就原告甲○○勝訴部分，
    係屬所命給付金額未逾五十萬元之判決，爰依職權宣告假執行，並酌定相當之擔
    保金額准予免為假行。至原告敗訴部分，其訴既已駁回，假執行聲請亦失所依據
    ，併予駁回之。
七、結論：原告之訴為一部有理由、一部無理由，依民事訴訟法第七十九條、第八十
    五條第一項，第三百八十九條第一項第五款、第三百九十二條第二項，判決如主
    文。
中　　　華　　　民　　　國　　九十三　　年　　　七　　　月　　 二十　　 日
                                    勞工法庭
~B法　　　官　蔡廣昇
右為正本係照原本作成。
如不服本判決，應於送達後廿日內，向本院提出上訴狀並表明上訴理由，如於本
送達前提起上訴者，應於判決送達後十日內補提上訴理由書（須附繕本）。
中　　　華　　　民　　　國　　九十三　　年　　　七　　　月　　 二十　　 日
~B法院書記官　陳怡如
